【裁判字號】    98,消債更,3
【裁判日期】    980327
【裁判案由】    更生事件
【裁判全文】
臺灣基隆地方法院民事裁定             98年度消債更字第3號
聲  請  人  甲○○
即  債務人
代  理  人  李淵聯律師
上列當事人聲請消費者債務清理事件，本院裁定如下：
    主  文
債務人甲○○自中華民國98年3月27日12時起開始更生程序。
命司法事務官進行本件更生程序。
    理  由
一、按債務人不能清償債務或有不能清償之虞者，得依本條例所
    定更生或清算程序，清理其債務﹔債務人無擔保或無優先權
    之債務總額未逾新臺幣一千二百萬元者，於法院裁定開始清
    算程序或宣告破產前，得向法院聲請更生；債務人對於金融
    機構因消費借貸、自用住宅借款、信用卡或現金卡契約而負
    債務，在聲請更生或清算前，應提出債權人清冊，以書面向
    最大債權金融機構請求協商債務清償方案，並表明共同協商
    之意旨；債務人與金融機構協商成立者，不得聲請更生或清
    算。但因不可歸責於己之事由，致履行顯有重大困難者，不
    在此限；本條例施行前，債務人依金融主管機關協調成立之
    中華民國銀行公會會員，辦理消費金融案件無擔保債務協商
    機制與金融機構成立之協商，準用前項之規定；消費者債務
    清理條例第3條、第42條第1項、第151條第1項、第5項、第6
    項分別定有明文。又按法院開始更生程序之裁定，應載明其
    年、月、日、時，並即時發生效力﹔法院裁定開始更生或清
    算程序後，得命司法事務官進行更生或清算程序，必要時得
    選任律師、會計師或其他適當之自然人或法人一人為監督人
    或管理人，同法第45條第1項、第16條第1項亦定有明文。
二、本件聲請意旨略以：聲請人因消費借貸、信用卡及現金卡契
    約，對於金融機構負有債務而不能清償，於本條例施行前，
    曾於民國95年4月10日依中華民國銀行公會債務協商機制與
    最大債權銀行台新商業銀行股份有限公司（下稱台新銀行）
    就當時確定之債務總金額新臺幣（下同）2,905,526元成立
    協商，並約定每月清償24,213元。然聲請人於協商當時每月
    收入僅約15,840元，而台新銀行稱此已是最大優惠，聲請人
    無奈簽立協議書，並擬另行兼差以增加收入，惟另覓副業不
    易，聲請人為能如期繳交協商款，四處借貸，至97年6月，
    聲請人實無力繼續履行原協商條件，因而未再依約履行。又
    聲請人無擔保或無優先權之債務總額未逾1,200萬元，復未
    經法院裁定開始清算程序或宣告破產，爰依法聲請更生等語
    。
三、經查，聲請人主張之上開事實，業據其提出財產及收入狀況
    說明書、債權人清冊、協議書暨無擔保債務還款計劃、債務
    協商繳款明細、勞工保險被保險人投保資料表、戶籍謄本、
    綜合所得稅各類所得資料清單、財產歸屬資料清單、聯合徵
    信中心當事人綜合信用報告等件為證，自堪信為真實。本院
    審酌聲請人95年、96年之收入總額分別為225,117元、248,
    728元，平均每月收入分別為18,760元（元以下四捨五入）
    、20,727元，顯然低於聲請人每月依協商條件應償還之金額
    24,213元，足證該協商條件實過於嚴苛，已超出聲請人可得
    負擔之範圍。從而，本件應係金融機構債權人僅考量其債權
    數額之清償而未慮及聲請人經濟能力之非可歸責於聲請人之
    事由所致。此外，本件又查無聲請人有任何消費者債務清理
    條例第6條第3項、第8條及第46條所定各種應裁定駁回其更
    生聲請之事由存在，是聲請人聲請更生，為有理由，應予准
    許，並命司法事務官進行本件更生程序。至聲請人雖另聲請
    本院為停止對於債務人財產強制執行之保全處分，惟本件既
    已裁定開始更生程序，自無再為前揭保全處分之必要，附此
    敘明。
四、依消費者債務清理條例第45條第1項、第16條第1項之規定，
    裁定如主文。
中    華    民    國    98    年    3    月    27    日
                  民事庭法  官  姚貴美
上為正本係照原本作成。
本件不得抗告。
本裁定已於民國98年3月27日12時公告。
中    華    民    國    98    年    3    月    27    日
                        書記官  詹小瑤


司法院資訊處製作；財團法人民間司法改革基金會備份。
